臺灣臺北地方法院民事判決　　　　　　93年度重訴字第1026號
　　原　　　告　中國人造纖維股份有限公司
　　法定代理人　甲○○
　　訴訟代理人　楊國宏律師
　　複代理人　　余忠益律師
　　被　　　告　民興國際開發股份有限公司
　　法定代理人　乙○○
　　訴訟代理人　任鳴鉅律師
上列當事人間請求清償債務事件，本院於民國94年2月17日辯論
終結，判決如下：
    主    文
被告應給付原告新臺幣捌仟壹佰捌拾貳萬肆仟元，及自民國九十
三年七月三十一日起至清償日止按年息百分之五計算之利息。
訴訟費用由被告負擔。
本判決於原告以新臺幣貳仟柒佰萬元供擔保後，得假執行。但被
告如以新臺幣捌仟壹佰捌拾貳萬肆仟元為原告預供擔保，得免為
假執行。
    事實及理由
一、原告起訴主張：兩造為坐落臺北縣新店市○○段第849、858
    、859地號土地（下稱系爭土地）之合作興建房屋出售事宜
    ，而於民國86年9月17日簽訂合作契約書，依合作契約書第3
    條之約定，被告應分擔新台幣（下同）81,824,000元之土地
    開發成本，惟迄今多年，被告仍未給付，經原告多次屢催亦
    置之不理，為此爰依上開約定起訴請求被告履行上開給付義
    務等語，並聲明：（一）被告應給付原告81,824,000元，及
    自本院93年度促字第20743號支付命令送達之翌日起至清償
    日止按年息5%計算之利息。（二）原告願供擔保請准宣告假
    執行。
二、被告則以：依合作契約書第3條之約定，原告負有變更被告
    為起造人之一之義務，惟原告迄今未將被告變更為起造人，
    且原告申請變更承造人，原起造人亦因故無法同意變更，依
    民法第264條第1項之規定，在原告未將起造人名義變更為被
    告之前，被告自得拒絕給付分擔之價金。又合作契約書第3
    條雖未明文記載原告負有將建造執照起造人之一變更為被告
    之約定，但解釋當事人之真意，被告就取得建造執照起造人
    名義之相關成本既願意負擔逾1/2之費用，原告亦應負有變
    更起造人名義1/2予被告之義務等語置辯，並聲明：原告之
    訴及其假執行之聲請均駁回。如受不利判決，願供擔保請准
    免為假執行。
三、本件原告主張之上揭事實，業據其提出合作契約書、存證信
    函、回執、臺北縣政府工務局建造執照、系爭土地之登記謄
    本、訴外人易正隆出具之收據為證，且為被告所不爭執，自
    堪信為真實。至被告雖以前詞為辯，惟按解釋契約，固須探
    求當事人立約時之真意，不能拘泥於契約之文字，但契約文
    字業已表示當事人真意，無須別事探求者，即不得反捨契約
    文字而更為曲解（最高法院17年上字第1118號判例可資參照
    ）。經查，依兩造簽訂之合作契約書第3條係約定：「甲方
    （即原告）原因開發前述土地及取得建造執照起造人名義，
    所支出之相關成本共計新台幣壹億肆仟玖佰零陸萬壹仟捌佰
    伍拾玖元正，乙方（即被告）同意分擔捌仟壹佰捌拾貳萬肆
    仟元」，並無任何關於原告應將建造執照起造人之一變更為
    被告之記載，且觀諸該合作契約書全文，亦無從揆諸當事人
    確有此意。況被告為一資本額達180,000,000元之股份有限
    公司（參本院卷第23頁之變更登記表），且合建出售房地亦
    非小事，倘原告確實負有將建造執照起造人之一變更為被告
    之義務，兩造豈有不於契約書明載之理，是被告辯稱依合作
    契約書第3條約定之真意，原告負有將建造執照起造人之一
    變更為被告之義務云云，洵非可採。
四、綜上所述，本件被告並不爭執其有給付81,824,000元開發成
    本之義務，且其辯稱原告負有將建造執照起造人之一變更為
    被告之義務，並援引民法第264條第1項規定為同時履行之抗
    辯，亦非可採。從而，原告依合作契約書第3條之約定請求
    被告給付81,824,000元，及自本院93年度促字第20743號支
    付命令送達之翌日即93年7月31日起至清償日止按年息5%計
    算之利息，即有理由，應予准許。
五、假執行之宣告：
    兩造陳明願供擔保聲請宣告假執行或免為假執行，經核均與
    規定相符，爰分別酌定相當之擔保金額予以宣告。
六、兩造其餘之攻擊或防禦方法及未經援用之證據，經本院斟酌
    後，認為均不足以影響本判決之結果，自無逐一詳予論駁之
    必要，併此敘明。
七、訴訟費用負擔之依據：民事訴訟法第78條。
中　　華　　民　　國　　94　　年　　3 　　月　　8 　　日
                        民事第五庭法官 林秀圓
正本係照原本作成
如對本判決上訴，須於判決送達後廿日內向本院提出上訴狀
中　　華　　民　　國　　94　　年　　3 　　月　　8 　　日
                                書記官 林蓮女
附錄
民事訴訟法第392條
法院得宣告非經原告預供擔保，不得為假執行。
法院得依聲請或依職權，宣告被告預供擔保，或將請求標的物提
存而免為假執行。
依前項規定預供擔保或提存而免為假執行，應於執行標的物拍定
、變賣或物之交付前為之。
